【裁判字號】    99,簡上,342
【裁判日期】    991118
【裁判案由】    損害賠償
【裁判全文】
臺灣高雄地方法院民事判決             99年度簡上字第342號
上  訴  人  乙○○
被上訴人    甲○○
上當事人間請求損害賠償事件，上訴人對於民國99年7 月23日本
院99年度雄簡字第1320號第一審判決提起上訴，本院於民國99年
11 月3日言詞辯論終結，判決如下：
    主  文
上訴駁回。
第二審訴訟費用由上訴人負擔。
    事實與理由
一、被上訴人起訴主張：兩造原為朋友關係，因被上訴人積欠上
    訴人債務未償，上訴人為迫使被上訴人償還債務，自民國98
    年5 月27日起，陸續於如附表所示之時間，在其位於高雄市
    ○○區○○街47號11樓之3 之住處，或其工作所在地之高雄
    市立凱旋醫院，以其所有之門號0000000000號行動電話，發
    送如附表所示之加害他人生命、身體內容之簡訊至被上訴人
    使用之門號0000000000號行動電話，使被上訴人見到該等簡
    訊內容後心生畏懼，致生危害於其安全，並於98年7 月2 日
    報警處理。而上訴人上開恐嚇犯行，業經鈞院以98年度易字
    第1338號刑事判決判處拘役50日，並經台灣高等法院高雄分
    院以99年度上易字第387 號駁回上訴人之上訴而告確定在案
    。被上訴人因上開恐嚇行為，精神上遭受莫大之傷害，均需
    服藥始得入眠，為此依民法第184 條、第195 條規定，請求
    賠償精神慰撫金等語。並聲明求為判決：上訴人應給付新臺
    幣（下同）20萬元，及自起訴狀繕本送達翌日起至清償日止
    ，按年息5 ％計算之利息。
二、上訴人則以：本案係緣起於被上訴人積欠債務惡意拒償而衍
    生者，伊雖有傳送如附表所示之簡訊，但並無恐嚇之意，僅
    係欲索討被上訴人積欠之3 萬元，被上訴人亦未因之心生畏
    懼，被上訴人更至上訴人工作地點做不實指控，近日並以無
    聲電話恐嚇，被上訴人請求並無理由等語為辯。並聲明：駁
    回被上訴人之訴。
三、原審審理之結果，以上訴人確有為恐嚇之侵權行為，判決上
    訴人應給付被上訴人5 萬元，及自99年5 月6 日起至清償日
    止，按週年利率5 ％計算之利息，而駁回被上訴人其餘之請
    求（被上訴人遭駁回之部分，未據被上訴人提起上訴而告確
    定）。上訴人不服提起上訴，並於本院聲明求為判決：(一)原
    判決關於不利上訴人之部分廢棄；(二)上開廢棄部分，被上訴
    人在第一審之訴駁回。被上訴人則於本院聲明求為判決：上
    訴駁回。
四、本件之爭點：上訴人有無被上訴人所指訴之恐嚇行為？
五、本院之判斷：
（一）、上訴人因於如附表所示時間發送如附表所示內容之簡訊
        至被上訴人使用之門號0000000000號行動電話，經本院
        以98年度易字第1338號刑事判決認定上訴人成立恐嚇罪
        責，判處拘役50日，並經台灣高等法院高雄分院以99年
        度上易字第387 號駁回之上訴而告確定在案。此有上開
        刑事判決書及裁判書查詢資料在卷可參，並為兩造所不
        爭執。
（二）、上訴人上訴意旨雖辯稱其並無恐嚇之意，被上訴人亦未
        因其行為而心生畏懼等語，然依其所發送如附表所示之
        簡訊之內容所載，諸如「因為他們都知道我後台很硬的
        ，…，否則我不知道晚上會有捨（啥）事發生」、「否
        則後果要自行負責，你應該明白大哥做事原則」、「大
        哥要找一個人太容易了，目前已握有你行蹤、住家資料
        、學校，現在就待機行動，…，就連彭總也被大哥嚇破
        膽了，…不知你晚上會睡得好嗎？」、「大哥！像他那
        樣不仁不義孬種的大壞蛋，…，住家資料都有了，快快
        行動吧」、「大哥現在要過去處理見令堂，我想不要讓
        老人家傷心，小孩哭泣，甲○○身份證Ｚ000000000，54
        年02月05日，楠梓區○○路227 號3F-2，大哥辦事能力
        厲害」、「欠我錢的人都不敢不還，你是頭1 位，…現
        在有一種方法專除惡魔替天行道法，這下不只損失3 萬
        元，求饒也沒用了」等；依一般社會生活經驗，當可知
        悉上訴人係要尋求揮到大哥協助，且上訴人已經查出被
        上訴人行蹤、住家等資料，並將對被上訴人或其家人之
        生命、身體有所危害。
（三）、上訴人雖表示其目的僅係要求還錢云云，然其等間確有
        債務糾紛在前，又有多次催討不成在後，上訴人催逼甚
        急，其使用之簡訊文字又係要對被上訴人不利，衡情被
        上訴人怎會不感到恐懼？又被上訴人接獲上訴人所發送
        之前揭簡訊後，向警方報案處理，並提出恐嚇告訴，顯
        見其確已因上訴人之行為而擔心其自身或其家人安全，
        始有必要請求公權利介入保護。縱被上訴人在此之前有
        先與友人至上訴人工作處所陳情，然此與一般人與人有
        所糾紛，希望私下了結，不願意直接訴之司法救濟之情
        相符；至於被上訴人尚有向他人陳稱上訴人不當之行為
        ，或有辱罵上訴人之行為，以及上訴人與被上訴人侮辱
        及毀謗之案件以25000 元和解與否，此均為另一行為，
        與被上訴人是否因上訴人之恐嚇行為而心生畏懼無涉，
        佐以上訴人恐嚇犯行，亦已遭刑事案件判刑確定，上訴
        人恐嚇之行為堪予認定。
（四）、按因故意或過失不法侵害他人之權利者，負損害賠償責
        任。不法侵害他人之身體、健康、名譽、自由、信用、
        隱私、貞操，或不法侵害其他人格法益而情節重大者，
        被害人雖非財產上之損害，亦得請求賠償相當之金額。
        民法第184 條第1 項前段、第195 條第1 項前段分別定
        有明文。本件上訴人既確有恐嚇被上訴人之事實，自屬
        侵害被上訴人之自由權，且情節可認重大，則被上訴人
        上述規定，請求上訴人賠償其因而受到之非財產上之損
        害賠償，即屬有據。次按，對於被害人之非財產上損害
        ，加害人雖亦負賠償責任，但以相當之金額為限，而所
        謂相當，自應以實際加害情形與其人格權影響是否重大
        ，及被害者之身分地位與加害人經濟狀況等關係定之。
        最高法院47年台上字第1221號著有判例意旨可資參照。
        經查；被上訴人為高中畢業，目前從事旅行社，月薪約
        25,000元，上訴人為大學畢業，目前從事護理師工作，
        月薪約60,000元，名下各有如卷附稅務電子閘門所得調
        件明細表所示之財產等情，此經兩造陳明，並有稅務電
        子閘門財產所得明細表在卷可稽。斟酌兩造之身分、社
        會地位、經濟狀況，及上訴人係因債務糾紛為此恐嚇行
        為，多次傳送簡訊，被上訴人因此心理上產生之恐懼，
        以及兩造僅因3 萬元之債務卻多次民刑事興訟等一切情
        狀，認被上訴人得請求賠償非財產上損害之金額以5 萬
        元為適當尚屬合理，其就被上訴人依民法第184 條第1
        項前段、第195 條第1 項之規定，請求上訴人給付精神
        慰撫金50, 000 元部分為被上訴人勝訴之判決，並駁回
        被上訴人其餘部分之請求，並無違誤，應予以維持。上
        訴意旨指摘原判決不當，求予廢棄改判，為無理由，應
        予駁回其上訴。
六、據上論結，本件上訴為無理由，依民事訴訟法第436 條之1
    第3 項、第449 條第1 項、第78條，判決如主文。
中    華    民    國    99    年    11    月    18    日
                     民事第四庭審判長 法  官  黃宏欽
                                      法  官  楊淑儀
                                      法  官  陳樹村
以上正本係照原本作成。
不得再上訴。
中    華    民    國    99    年    11    月    18    日
                                      書記官  葉姿敏
附表：
┌────┬──────┬────────────────────┐
│編號    │時間        │簡訊內容                                │
├────┼──────┼────────────────────┤
│1       │98年5 月27日│孝平！不要當我是弱女子好欺負，向我借過錢│
│        │下午1 時26分│的人，從沒有要不回來的，因為他們都知道我│
│        │            │後台很硬的，記得5 點前，否則我不知道晚上│
│        │            │會有捨（啥）事發生。                    │
├────┼──────┼────────────────────┤
│2       │98年5 月28日│陳先生！我大哥要我最後一次轉告你，這幾天│
│        │下午7 時15分│休假讓你籌3 萬元，週一前還清一切沒事，否│
│        │            │則後果要自行負責，你應該明白大哥做事原則│
│        │            │，昨晚還到加昌派出所問路，看到認識的大哥│
│        │            │粉客氣的，就醬仔。                      │
├────┼──────┼────────────────────┤
│3       │98年6 月1 日│陳先生！讓你知道大哥要找一個人太容易了，│
│        │夜間10時32分│目前已握有你行蹤、住家資料、學校，現在就│
│        │            │待機行動，我一直再三提醒你，不要為了躲避│
│        │            │不還3 萬元，損失會很慘重，就連彭總也被大│
│        │            │哥嚇破膽了，旅行工會及平保糾紛已協助處理│
│        │            │甲○○詐騙客戶絲路旅費事件，不知你晚上會│
│        │            │睡得好嗎？                              │
├────┼──────┼────────────────────┤
│4       │98年6 月4 日│大哥！像他那樣不仁不義孬種的大壞蛋，騙我│
│        │下午7 時42分│絲路團費3 萬元，住家資料都有了，快快行動│
│        │            │吧。                                    │
├────┼──────┼────────────────────┤
│5       │98年6 月5 日│陳先生！提醒你大哥現在要過去處理見令堂，│
│        │上午11時34分│我想不要讓老人家傷心，小孩哭泣，今5 點前│
│        │            │再給你機會還錢，才3 萬元拼老命借也要去借│
│        │            │，記住你還有5 個多小時準備3 萬元，甲○○│
│        │            │身份證Ｚ000000000，54年02月05日，楠梓區海│
│        │            │專路227 號3F-2，大哥辦事能力厲害。      │
├────┼──────┼────────────────────┤
│6       │98年6 月17日│陳先生！不要以為你欠我的3 萬元，可以耍賴│
│        │下午7 時27分│不還，除非我死。之前一直提醒你，欠我錢的│
│        │            │人都不敢不還，你是頭1 位，我說不管是朋友│
│        │            │或情人、夫妻都一樣，欠錢本該還錢的，況且│
│        │            │只不過才3 萬元，你就耍賴，以為我沒有借據│
│        │            │，現在有一種方法專除惡魔替天行道法，這下│
│        │            │不只損失3 萬元，求饒也沒用了。          │
└────┴──────┴────────────────────┘

司法院資訊處製作；財團法人民間司法改革基金會備份。
